臺灣彰化地方法院刑事判決　　　　　　　95年度訴字第1808號
公　訴　人　臺灣彰化地方法院檢察署檢察官
被　　　告　甲○○
指定辯護人　本院公設辯護人　乙○○
被　　　告　丙○○
選任辯護人　許哲嘉律師
上列被告等因違反毒品危害防制條例案件，經檢察官提起公訴（
九十五年度偵字第七六0三號），本院判決如下：
    主  文
甲○○共同販賣第一級毒品，累犯，處有期徒刑拾陸年陸月；扣
案如附表壹、貳所示之物均沒收銷燬之；扣案如附表參所示之物
均沒收之；如附表伍所示之販賣第一級毒品所得沒收之，如全部
或一部不能沒收時，以其財產抵償之；如附表陸所示之販賣第二
級毒品所得沒收之，如全部或一部不能沒收時，以其財產抵償之
。又轉讓第一級毒品，累犯，處有期徒刑壹年肆月；減為有期徒
刑捌月。又共同持有第二級毒品，累犯，處有期徒刑陸月；減為
有期徒刑月；扣案如附表捌所示之物沒收銷燬之。應執行有期
徒刑拾陸年捌月；扣案如附表壹、貳、捌所示之物均沒收銷燬之
；扣案如附表參所示之物均沒收之；如附表伍所示之販賣第一級
毒品所得沒收之，如全部或一部不能沒收時，以其財產抵償之；
如附表陸所示之販賣第二級毒品所得沒收之，如全部或一部不能
沒收時，以其財產抵償之。被訴施用第一、二級毒品罪部分，免
訴。
丙○○共同販賣第一級毒品，處有期徒刑柒年貳月；扣案如附表
肆所示之物沒收；如附表柒所示之販賣第一級毒品所得沒收之，
如全部或一部不能沒收時，以其財產抵償之。又共同持有第二級
毒品，處有期徒刑肆月；減為有期徒刑貳月；扣案如附表捌所示
之物沒收銷燬之。應執行有期徒刑柒年月；扣案如附表捌所示
之物沒收銷燬之；扣案如附表肆所示之物沒收之；如附表柒所示
之販賣第一級毒品所得沒收之，如全部或一部不能沒收時，以其
財產抵償之。
    犯罪事實
一、甲○○（綽號：「阿妹仔」）前因施用第二級毒品違反毒品
    危害防制條例案件，經本院以91年度易緝字第67號判處有期
    徒刑7月確定，並於民國93年4月25日縮刑期滿執行完畢。甲○○明知海洛因、甲基安非他命分別係毒品危害防制條例第
    二條第二項第一、二款所規定之第一級、第二級毒品，不得
    販賣，因其無謀生能力，缺錢供自己吸毒及養育小孩，竟基
    於營利之意圖，及基於反覆販賣第一級毒品海洛因、第二級
    毒品甲基安非他命之犯意（其中一次則與丙○○共同基於販
    賣第一級毒品之犯意聯絡），以其所持用之電話號碼為0000
    000000號、0000000000號之行動電話，作為對外販賣毒品之
    通訊工具，於下列所示之時間、地點，為販賣第一級毒品海
    洛因、第二級毒品甲基安非他命之行為：
（一）己○○自95年年初起至同年6月30日止，以行動電話00000
      00000號、0000000000撥打甲○○持用之行動電話0000000
      000號聯絡交易，均以新臺幣（下同）1000元為代價，向
      甲○○購買第二級毒品甲基安非他命共計二次，及以1000
      元、或3000元之代價購買第一級毒品海洛因共計三次，其
      中以1000元為代價交易海洛因二次（其中一次以行動電話
      SIM卡一張讓予甲○○使用，以抵充作購買1000元海洛因
      之代價），及以3000元為代價交易海洛因一次；且上述交
      易甲基安非他命二次，均分別為己○○向甲○○購買海洛
      因時所同時向甲○○購買，並由甲○○於販賣海洛因予己○○時一併交付；交易地點為二人相約至臺中市○○路靠
      近進化路之路旁，或至彰化縣埤頭鄉○○○路交流道下之
      OK便利商店或加油站完成交易。
（二）子○○自95年4月間某日，以行動電話0000000000號撥打
      甲○○持用之行動電話0000000000號、0000000000號聯絡
      交易，以1500元為代價，向甲○○購買第一級毒品海洛因
      一次，並相約至彰化縣員林鎮臺鳳夜市旁完成交易。
（三）癸○○於95年4月下旬某日，以8000元之代價，向甲○○
      購買第二級毒品甲基安非他命一次，並在彰化縣員林鎮○○街某處完成交易。
（四）蔡佳錞自95年5月間某日起，以行動電話0000000000號撥
      打甲○○持用之行動電話0000000000號聯絡交易，均以
      1000元為代價，向甲○○購買第一級毒品海洛因共計二次
      ，並均相約在雲林縣西螺鎮西螺大橋旁進行交易，第一次
      由甲○○出面交易，第二次則因丙○○有時借住在甲○○
      位於雲林縣西螺鎮○○路88號32室之租屋處，且甲○○曾
      無償轉讓第一級毒品海洛因供丙○○施用（詳後述），故
      丙○○即與甲○○共同基於販賣第一級毒品海洛因之犯意
      聯絡，由丙○○出面與蔡佳錞交易，丙○○並於交易後將
      販毒所得1000元交予甲○○。
（五）壬○○自95年5月中旬某日起至同年5月底止，以行動電話
      0000000000號撥打甲○○持用之行動電話0000000000號，
      均以1000元為代價，向甲○○購買海洛因，再相約至高速
      公路溪湖交流道下完成交易；壬○○向甲○○購買海洛因
      共計六次。
（六）庚○○自95年6月間某日起，以行動電話0000000000號、0
      000000000號，撥打甲○○持用之行動電話0000000000號
      聯絡交易，均以1000元為代價，向甲○○購買第一級毒品
      海洛因共計五次，其中四次相約至彰化縣溪洲鄉○○路與
      中山高速公路下方之涵洞完成交易，一次相約至彰化縣彰
      化市○○路麥當勞速食餐廳前完成交易。
（七）丙○○自95年7月間某日起至同年8月17日止，均以1000元
      之代價，約每隔二、三日，即以行動電話0000000000號撥
      打甲○○持用之行動電話0000000000號聯絡交易，或直接
      至甲○○上述之租屋處，向甲○○購買第一級毒品海洛因
      ，前後共計十次，其中三次甲○○已交付海洛因予丙○○
      ，惟丙○○尚積欠3000元價金未支付予甲○○。
（八）丑○○自95年7月間某日起至同年8月初止，透過綽號「小
      胖」之友人辛○○撥打電話，向甲○○購買第一級毒品海
      洛因，丑○○與辛○○再相約一同至雲林縣西螺鎮○○○○道附近完成交易，丑○○向甲○○購買海洛因共四次，
      其中一次交易金額為8000元、另三次交易金額均為7000元
      。
三、甲○○明知海洛因業經毒品危害防制條例列為第一級毒品管
    制，不得任意轉讓他人，竟基於轉讓毒品海洛因之犯意，於
    95年5月間某日，在其前述之租屋處內，轉讓第一級毒品海
    洛因約僅供施用一次之量予丙○○施用一次。
四、甲○○、丙○○並明知大麻係屬毒品危害防制條例所規定之
    第二級毒品，禁止非法持有，竟共同基於持有第二級毒品大
    麻之犯意聯絡，自95年8月15日起，由甲○○向丙○○借得
    車牌號碼2S-2828號自用小客車，並將大麻一包（淨重5點34
    公克）藏置於該車後車廂內而共同持有之，以規避警方之查
    緝。嗣於95年8月17日下午1時50分許，為警持本院核發之搜
    索票執行搜索，在甲○○所有之手提包內，扣得海洛因三包
    、甲基安非他命二包（分別為毛重29公克、13公克）、電子
    磅秤一臺、帳冊一本、行動電話二支（內含門號0000000000
    號、0000000000號晶片卡各一張）；又在雲林縣西螺鎮○○
    路88號室內，扣得海洛因一包（內含五小包）、甲基安非他
    命一包（毛重0點8公克）；另在丙○○所有車牌號碼2S-282
    8號自用小客車後車廂內，扣得大麻1包（淨重5點34公克）
    、毒品分裝夾鏈袋一大包等物（前揭扣案之海洛因共八包合
    計淨重為10點81公克）。
五、案經彰化縣警察局二林分局（現改制為芳苑分局）報告臺灣
    彰化地方法院檢察署檢察官偵查起訴。
        理   由
壹、有關於證據能力部分：
一、本件證人蔡佳錞、子○○、庚○○於警詢之證述，辯護人雖
    認係屬被告以外之人於審判外之陳述，而辯護稱不具有證據
    能力，惟證人蔡佳錞、子○○、庚○○業於審理中到庭，且
    其證述內容均與前揭警詢之證述內容相同，復證陳其警詢之
    證述內容無誤，因而證人蔡佳錞、子○○、庚○○前開於警
    詢之證述內容，自應認有證據能力。
二、按被告以外之人（包括證人、鑑定人、告訴人、被害人及共
    同被告等）於檢察事務官、司法警察官或司法警察調查中所
    為之陳述，與審判中不符時，其先前之陳述具有較可信之特
    別情況，且為證明犯罪事實存否所必要者，得為證據，刑事
    訴訟法第一百五十九條之二定有明文。所謂「前後陳述不符
    」之要件，應就前後階段之陳述進行整體判斷，以決定其間
    是否具有實質性差異，惟無須針對全部陳述作比較，陳述之
    一部分有不符，亦屬之。而所謂「具有較可信之特別情況」
    之情形，亦應就前後陳述時之各種外部情況進行比較，以資
    決定何者外部情況具有可信性。若陳述係在特別可信之情況
    下所為，則虛偽陳述之危險性即不高，雖係審判外陳述，或
    未經被告為反對詰問、對質，仍得承認其有證據能力。所稱
    「外部情況」之認定，例示如下：
    1.時間之間隔：陳述人先前陳述是在記憶猶新的情況下直接
      作成，一般與事實較相近，事後即可能因記憶減弱或變化
      ，致有不清晰或陳述不符之現象發生。
    2.有意識的迴避：由於先前陳述時被告未在場，是陳述人直
      接面對詢問警員所為陳述較為坦然；事後可能因陳述人對
      被告有所顧忌或同情，因而在被告面前較不願陳述不利被
      告之事實。
    3.受外力干擾：陳述人單獨面對檢察事務官或司法警察（官
      ）所為之陳述，程度上較少會受到來自被告方面強暴、脅
      迫、詐欺、利誘或收買等外力之影響，其陳述較趨於真實
      。若被告在庭或有其他成員參與旁聽時，陳述人可能會本
      能的作出迴避對被告不利之證述，或因不想生事招惹麻煩
      乃虛構事實或進而否認以前之供述而為陳述。
    4.事後串謀：證人對警察描述其所親身經歷之情形，因較無
      時間或動機去編造事實，客觀上亦較難認與被告間有勾串
      情事，其陳述具有較可信性。但事後因特殊關係，雙方可
      能因串謀、請託而統一口徑；或事後情況變化，兩者從原
      先敵對關係變成現在友好關係，抑或業已由中取得利益等
      情形，其陳述即易偏離事實而較不可信。
    5.警詢或檢察事務官偵查時，有無辯護人、代理人或親友在
      場：如有上開親誼之人在場，自可期待證人為自由從容之
      陳述，其證言之可信度自較高。
    6.警詢或檢察事務官所作之偵查筆錄記載是否完整：如上開
      筆錄對於犯罪之構成要件、犯罪態樣、加重減輕事由或起
      訴合法要件等事實或情況，均翔實記載完整，自可推定證
      人之陳述，與事實較為相近，而可信為真實。法院應斟酌
      上列因素綜合判斷，亦應細究陳述人之問答態度、表情與
      舉動之變化，此一要件係屬訴訟法事實之證明，以自由證
      明為已足，且應由主張此項證據之人證明。惟此僅係確定
      上開陳述有無證據能力而已，至該證據具有證據能力後，
      其證據力之強弱問題（指證明力），仍待法院綜合全辯論
      意旨及調查證據所得，依法認定之。
    本件證人丑○○、癸○○、己○○於警詢中及本院審理時之
    證述，雖前後陳述有部分不符之情形，本院審酌其於警詢中
    之證述距案發日較近，當時記憶自較深刻，可立即反應所知
    ，不致因時隔日久而遺忘案情；且較無來自被告同庭在場之
    壓力而出於虛偽不實之指證，或事後串謀而故為迴護被告之
    機會。再參酌經本院當庭詰問證人丑○○、癸○○、己○○
    ，丑○○結證稱：警察並未對其刑求，及確有如偵訊筆錄所
    言等語（見本院九十六年五月十七日審判筆錄）；及證人癸○○結證稱：警察並未對其刑求，警局中指認之照片是伊簽
    名無訛等語（見本院九十六年五月十七日審判筆錄），復參
    諸偵訊筆錄之內容與警詢筆錄之內容相同等情；及證人己○○結證稱：警察並未對其刑求，及確有如偵查筆錄之內容屬
    實等語（見本院九十六年五月十七日審判筆錄）；故證人丑
    ○○、癸○○、己○○於警詢中所為之陳述，客觀上應具有
    較可信之特別情況，且亦為證明犯罪事實存否所必要，依上
    規定及說明，證人丑○○、癸○○、己○○於警詢中之證言
    自得為證據，而有證據能力。
三、再按，有事實足認被告或犯罪嫌疑人有最輕本刑為三年以上
    有期徒刑之罪嫌，並危害國家安全或社會秩序情節重大，而
    有相當理由可信其通訊內容與本案有關，且不能或難以其他
    方法蒐集或調查證據者，得發通訊監察書。通訊監察書，偵
    查中由檢察官依司法警察機關聲請或依職權核發，審判中由
    法官依職權核發。又除法律另有規定外，實施刑事訴訟程序
    之公務員因違背法定程序取得之證據，其有無證據能力之認
    定，應審酌人權保障及公共利益之均衡維護。通訊保障及監
    察法第五條第一項第一款、第二項、刑事訴訟法第一五八條
    之四分別定有明文。本件關於被告甲○○所使用之00000000
    00號、0000000000號等電話之監聽錄音，為經臺灣彰化地方
    法院檢察署核准在案，有詳載案由、監察電話、對象、時間
    及譯文等之臺灣彰化地方法院檢察署通訊監察書稿及譯文紀
    錄等附卷可參，係依法所為之監聽；況審酌電話監聽侵害被
    告權益之種類及輕重、對於被告訴訟上防禦不利益之程度、
    犯罪所生之危害或實害等情形，兼顧人權保障及公共利益之
    均衡維護，亦認本件此部分電話監聽合於比例原則，是應具
    有證據能力。
四、本案其餘卷證所涵括之供述證據及非供述證據，經公訴人、
    被告二人及其辯護人均同意證據有證據能力，是後述所引用
    證據之證據能力均無疑義，合先敘明。
貳、有關於認定犯罪事實部分：
一、被告甲○○、丙○○販賣第一級、第二級毒品部分：
　　訊據被告甲○○於本院審理時，固不否認其綽號為「阿妹」
    ，及有販賣海洛因、甲基安非他命予己○○，及有販賣海洛
    因予庚○○、子○○、蔡佳錞、丙○○等情，惟矢口否認有
    販賣海洛因予丑○○，及有販賣甲基安非他命予癸○○之犯
    行，並辯稱：已忘記丑○○是誰，亦不認識辛○○，及確沒
    賣毒品予癸○○云云。另訊據被告丙○○於本院審理時，固
    不否認有代甲○○交付海洛因予蔡佳錞等情，惟辯稱只是在
    上班途中順便幫忙送，伊沒得到好處，若被判共同販賣毒品
    很不甘心云云。惟查：
（一）按證人之陳述有部分前後不符，或相互間有所歧異時，或
      因記憶淡忘、或事後迴護被告、或因其他事由所致，究竟
      何者為可採，法院仍得本其自由心證予以斟酌，非謂一有
      不符或矛盾，即應認其全部均為不可採信；尤其關於行為
      動機、手段及結果等之細節方面，證人之證言，有時亦有
      予渲染之可能；然其基本事實之陳述，若果與真實性無礙
      時，則仍非不得予以採信（最高法院七十四年臺上字第一
      五九九號判例要旨、九十年度臺上字第六0七八號判決要
      旨參照）；況認事採證、證據之取捨及證據證明力之判斷
      ，俱屬事實審法院之職權，苟無違證據法則，自不能指為
      違法；是供述證據前後雖有差異或矛盾，事實審法院非不
      可本於經驗及論理法則，斟酌其他情形，作合理之比較，
      定其取捨；其就供述證據之一部，認為真實者，予以採取
      ，亦非法則所不許。因之，證人供述之證據，前後縱有差
      異，事實審法院依憑證人前後之供述證據，斟酌其他證據
      ，本於經驗法則與論理法則，取其認為真實之一部，作為
      論罪之證據，自屬合法（最高法院九十年度臺上字第六九
      四三號判決要旨參照）。
（二）再按非法販賣海洛因等毒品之交易型態，有所謂「大盤」
      、「中盤」或「小盤」之分。其中「大盤」或「中盤」者
    　，倘時機掌握得宜，或可查獲電子秤、帳冊、分裝袋等販
      賣工具，且因購買者眾，一旦事發，必有多數知情或買受
      人等可為證人。然在「小盤」與偶發之零星交易，因係一
      手交錢，一手交貨，交易方法簡單，對象不多，無須使用
      任何販賣工具，亦無記載帳冊之必要。此種交易方式，因
      交易時間短暫，未必有第三者知悉其情事，且茍非警方事
      先獲知情報，甚難於交易現場當場查獲。法院固不應僅憑
      購買者片面之指證，據以認定被告之非法販賣毒品之犯行
      ，然購買者之指證在證據法則上既屬人證之一種，與被告
      之自白不得作為認定事實唯一證據之情形不同，如購買者
      之指證並無矛盾或瑕疵，亦未違背經驗法則與論理法則時
      ，自不應僅因無法查得其他直接佐證，即對購買毒品者所
      為對販毒者不利之指證，全然捨棄不採（最高法院九十三
      年度臺上字第五七四二號判決意旨參見）；另查證人之陳
      述有部分前後不符，或相互間有所歧異時，究竟何者為可
      採，法院仍得本其自由心證予以斟酌，非謂一有不符或矛
      盾，即應認其全部均為不可採信。
（三）經查，證人丑○○已於警詢中證稱：「我曾向綽號『阿妹
      仔』購買海洛因毒品施用。我都是藉由友人綽號『小胖』
      與『阿妹仔』聯絡後，我就與小胖共同前往指示之雲林縣
      西螺鎮西螺大橋下附近等候交易海洛因。」、「綽號『小
      胖』叫辛○○，使用之電話是0000-000000、0000-000000
      、0000-000000。我與『小胖』共同向『阿妹仔』（甲○○）購買第一級毒品海洛因約5次左右，每次都會以7000
      元價錢購買41仔（即半錢之一半）。最後一次與綽號『阿
      妹仔』交易海洛因是於95年8月初在雲林縣西螺鎮○○○○道下交易。」、「小胖都是在銀色之小客車內與『阿妹
      仔』進行海洛因交易。」等語；及於偵訊中結證陳：「警
      詢所言實在。」、「（問：你是否曾另外向另一名女性購
      買海洛因？）是，那是我與辛○○一起合資向綽號『阿妹
      仔』購買。」、「我共向『阿妹仔』購買五次毒品，都是
      在西螺交流道附近購買。」、「與阿妹仔都購買7000元之
      數量。」等語。
（四）遞查，證人癸○○已於警詢中證稱：「我與綽號『阿妹』
      甲○○認識，但沒有仇恨與糾紛。我去綽號『阿豪』家聊
      天，因彼此都有施用毒品，進而認識『阿妹』甲○○。我
      曾向『阿妹』購買安非他命1次，我在阿妹（甲○○）車
      上跟她購買8000元安非他命。我於95年4月下旬，在員林
      鎮○○街遇到『阿妹』後，我就上她所駕駛之自小客車，
      以8000元向她購買安非他命1包。」、「我向『阿妹』交
      易都是一手交錢一手交安非他命。」、「經我確認係照片
      中編號4之女子就是『阿妹』（甲○○），我是向她購買
      毒品的。我願意指證她。」等語；復於偵訊中結證陳：「
      警詢筆錄實在。」、「（問：甲○○認識多久？）認識不
      久，是在阿豪那裡認識的，我都叫他『妹仔』，我跟他買
      安非他命，買一次，買8000元的安非他命，時間在95年的
      4 月下旬，在員林鎮○○街上買的。」、「（問：在光明
      街她是開何車出面交易？提示卷附相片）開三菱廂型車。
      」等語。
（五）及查，證人己○○於警詢中證稱：「我有見過甲○○，但
      我不知道伊叫什麼名字。我與她無仇恨，亦無債務糾紛。
      我有時候叫甲○○『阿妹仔』。（指認）編號四之人是甲○○，即綽號『阿妹仔』。海洛因與安非他命是我向『阿
      妹仔』買的。我都以0000-000000、0000-000000撥打0000
      -000000聯絡『阿妹仔」後，我就會於電話中向『阿妹仔
      』表明欲購買之查某（即海洛因）、查埔（即安非他命）
      毒品價錢後，『阿妹仔』就會於電話中指示我前往指定處
      所見面，當我與『阿妹仔』見面後，『阿妹仔』就會先向
      我收錢，然後將1小包之海洛因、安非他命交付予我。我
      都是以新臺幣0000-0000元不等價格向『阿妹仔』購買1小
      包之海洛因或安非他命。」、「（問：本分局執行偵監之
      譯文資料是否實在？）實在。」、「另一線之SIM卡則是
      向『阿妹仔』換取海洛因施用，而給予『阿妹仔』使用。
      」、「我願意於法庭內指證甲○○販賣我海洛因、安非他
      命之情事。」等語；及於偵訊時結證稱：「毒品來源是向
      綽號『阿妹』仔購買的，我通常向他買海洛因安非他命。
      」、「交易地點在彰化縣埤頭鄉○○○路交流道下OK便利
      商店或中油加油站，都是一手交錢一手交貨，都是她本人
      親自跟我交易的。」、「海洛因通常買1000至3000元，總
      共買過3至4次。」、「警訊筆錄皆實在。」等語。
（六）證人丑○○、癸○○、己○○固均於本院審理時翻異前辭
      ，證人丑○○證稱：不確定被告甲○○就是伊購買毒品的
      對象云云；證人癸○○證稱：伊沒有向被告甲○○買毒品
      ，是警詢時警察一定要伊指認被告甲○○云云；證人己○○證稱：沒有跟被告甲○○買過毒品，電話中有談到買賣
      ，但沒有交易完成云云。惟本院審酌證人丑○○、癸○○
      、己○○於警詢、偵查中，就有向被告等購買海洛因或甲
      基安非他命等情，均為一致陳述；且上開證人於偵查中之
      證詞均經結證，並經上開證人確認證述內容無訛，有經簽
      名之訊問筆錄及結文可稽，堪認係在具有相當誠懇性與正
      確性情況下作成。又上開證人均於本院審理時既均證稱：
      與被告等並無仇隙等語，衡情亦無在警詢、偵查中任意攀
      誣、設詞構陷被告之必要。另徵諸卷附通訊監察譯文內容
      ，足認上開證人於警詢、偵查中所證，均信而有徵。又證
      人丑○○雖於本院審理中無法確認被告甲○○即是「阿妹
      」，惟此可能係因時隔較久、或被告甲○○於審理時之髮
      型、裝扮、容貌與交易當時已略有改變，致證人丑○○於
      審理中無法確認，惟其於警詢中已指認過被告甲○○之照
      片，復於本院審理中仍證稱：「你跟阿妹買過幾次毒品？
      大概四次，每次大約買七、八千元，幾次七千，幾次八千
      我忘記了。」（見本院九十六年五月十七日審理筆錄）等
      語明確，自堪認被告甲○○有販賣海洛因予證人丑○○。
      另證人辛○○亦於本院審理中證稱：有與證人丑○○向女
      子買過海洛因等語，是被告甲○○有販賣海洛因予證人丑
      ○○之事實，應堪認定。另被告甲○○已於本院審理中供
      承其有有販賣海洛因予己○○不諱，再參酌證人癸○○、
      己○○於警詢、偵訊時，因為案發之初，較無來自被告甲○○同庭在場之壓力而出於虛偽不實之證言，或事後串謀
      而故為迴護被告甲○○之機會等情狀綜合觀之，證人癸○○、己○○上揭於本院審理中所述，核與前揭事證不符，
      應係事後迴護被告甲○○而故為虛偽不實之證述，均不足
      採信。又因證人丑○○、癸○○、己○○於警詢、偵查或
      本院審理中所證稱向被告甲○○購買毒品之次數、各次金
      額，尚有欠明確，本於罪疑唯輕有利於被告之原則，本院
      乃採認其中次數、金額最少者，以此最有利之原則來認定
      被告甲○○販賣海洛因、甲基安非他命之次數及計算其犯
      罪所得。
（七）另查，證人丙○○於本院審理中結證稱：「（毒品來源？
      ）跟甲○○買。」、「（你購買的金額、次數、數量？）
   　 一次一千元，次數十次左右，數量一點點，夠我用一支香
      煙。」、「（你跟他購買毒品，金錢如何交易？）我直接
      交給甲○○，有時用欠的，方便的時候再還錢。」、「（
      你欠他多少錢？）三千元。」等語；核與被告甲○○於本
      院審理中自承有販賣海洛因予證人丙○○等情相符；足見
      被告甲○○應有以每次一千元之代價，販賣第一級毒品海
      洛因予證人丙○○之事實，至販賣之次數如何，證人丙○○與被告甲○○前揭所述不一，證人丙○○於警詢、偵查
      及本院審理中所證述之情節亦非一，諒為因時間較久、記
      憶模糊所致，本於罪疑唯輕有利於被告之原則，本院乃採
      認其中次數最少者（即十次），以此最有利之原則來認定
      被告甲○○販賣海洛因予證人丙○○之次數。
（八）又查，證人蔡佳錞於本院審理中結證稱：「（你施用海洛
      因的來源？）就是朋友給我『阿妹」的電話，我打電話聯
      絡『阿妹』。」、「（你打電話給『阿妹』交易毒品有幾
      次？）兩次。第三次警察就把我帶走。」、「（這兩次你
      買毒品海洛因，你買多少錢？）壹仟元。」、「（拿毒品
      給你的人有幾個人，有無在場人？）丙○○（證人當庭指
　    認）一次。第一次拿毒品給我的人因為天色太暗，看不出
      是誰。」、「（你有無0000000000的行動電話？）有。」
      、「（接電話的是男生還是女生？）前二次都是女生。」
      、「（你看過丙○○幾次？）我最確定一次。」、「（你
      兩次買毒品都有拿錢給對方嗎？）都有，我確實有將錢交
　　　給對方。」等語明確。另證人子○○於本院審理中結證稱
  　　：「（海洛因跟誰買？）我跟『阿嬸』買過毒品。」、「
     （是否是編號6的女子？審判長提示偵卷100頁照片）是。
      」、「（筆錄內容是否實在？審判長提示偵查卷203頁到2
      04頁）我買海洛因二次，每次一仟到一仟伍佰元，一次在
      台鳳夜市那裡買一仟伍佰元，還有一次在西螺，在西螺那
      一次被警察抓到。我買毒品的對象就是剛剛我說照片中的
      那個人。在西螺被抓到那一次是男生接電話，在台鳳那一
      次是女生接電話。」、「（你在警詢之供述是否實在？審
      判長提示警詢筆錄）我只有買毒品兩次。我都是稱呼『嬸
      仔』。」、「（對於通聯紀錄有何意見？審判長提示通訊
      監察譯文）沒有。」等語明確。及證人庚○○於本院審理
      中結證稱：「（在場被告是否認識？）認識。我認識被告
      甲○○。我在95年的時候認識她。」、「（有無施用毒品
      ？）我施用海洛因。」、「（海洛因的來源？）我拜託阿
      妹』幫我拿。」、「（什麼事拜託阿妹拿？）我要話給『
      阿妹』賣給我，他說沒有，我一直要他幫我忙，她才以每
      壹仟元代價拿毒品給我。」、「（你有無看到被告甲○○
      所購買毒品的對象？）沒有。」、「（壹仟元你交給誰？
      『阿妹』。」、「（總共有幾次？）五次。」、「（在那
      裡拿毒品給你？）彰化市○○路麥當勞一次，溪州交流道
      四次。」等語明確。雖證人蔡佳錞、子○○、庚○○於警
      、偵訊所證稱購買毒品之次數、金額，尚與本院審理中所
      證述之情節略有不同，本於罪疑唯輕有利於被告之原則，
      本院均採認其中次數、金額最少者，以此最有利之原則來
      認定被告等販賣海洛因之情節。
（九）另被告甲○○已於偵查中供承：「（妳為何要販賣海洛因
      ？）因為我沒有謀生能力，我又有吸毒，這樣可以養小孩
      。」等語，及本院審裡中供稱：「我就是因為要養小孩，
      又染上毒癮，所以才賣毒。」、「我買進來的毒品自己要
      施用的部分先取一部分，剩下的部分賣出去。例如一千元
      的份量，我拿二百元的毒品自己施用，剩下的八百元份量
      ，我以一千元的代價賣出。」等語；況被告甲○○與證人
      丙○○、丑○○、己○○、庚○○、壬○○、子○○、癸○○彼此間並無特殊交情可言，參酌海洛因及甲基安非他
      命均物稀價貴，且為政府嚴格查緝之違禁物，凡販賣毒品
      者，茍無利可圖，應無甘冒被供出來源或遭檢警查緝法辦
      之危險而平價供應無何交情可言之他人施用之理，因此其
      販入之價格必較出售之價格低廉，或以同一價格販賣而減
      少毒品之份量，而有從中賺取買賣價差牟利之意圖及事實
      ，應屬合理之認定，倘無差額利潤可圖，衡情其應不致於
      甘冒風險，無端平白將毒品給予他人吸食之可能，基上說
      明，足資認定被告甲○○販入海洛因、甲基安非他命之價
      格必較販出之價格為低，而有從中賺取差額利潤圖利事實
      ，是被告甲○○具有營利意圖甚明。
（十）被告丙○○固於本院審理中辯稱：伊出面代被告甲○○交
      付海洛因予蔡佳錞，僅是基於伊與被告甲○○之交情，單
      純幫被告甲○○的忙，伊並無販賣或營利的意圖云云。惟
      按，以幫助他人犯罪之意思而參與犯罪構成要件之行為，
      應成立共同正犯，而非幫助犯（最高法院九十一年度台上
      字第二九七四號判決意旨參考）。經查，被告甲○○販賣
      第一級毒品海洛因，具有營利意圖一節，有如上述；且證
      人蔡佳錞於本院審理中結證稱，確實有將錢交給丙○○等
      語（見本院九十六年五月十七日審理筆錄），及被告丙○○於本院審理中復自承：「（有無幫被告甲○○送東西？
      ）有。」、「（是否知道是什麼東西？）我大概知道。」
      等語，則衡情被告丙○○對於證人蔡佳錞向被告甲○○有
      償購買毒品，且被告甲○○係圖差額利潤，而販賣海洛因
      予證人蔡佳錞等節，應均知之甚明；既被告丙○○交付海
      洛因予證人蔡佳錞，已核屬販賣毒品罪之構成要件行為，
      其又對被告甲○○其營利意圖之主觀情狀有認識，則無論
      被告丙○○其自身有無營利之主觀意圖，均不影響其共同
      販賣海洛因犯行之成立；被告丙○○有與被告甲○○共同
      販賣第一級毒品海洛因予蔡佳錞一次之犯行，已可認定。
（十一）此外，被告於查獲時扣案之白色粉末共八包，經送驗鑑
        定認均含第一級毒品海洛因成分，合計淨重10點81公克
        ，有法務部調查局96年4月14日調科壹字第06923032970
        號鑑定通知書一紙附卷可憑（見本院卷），復有安非他
        命2包（分別為毛重29公克、13公克）、安非他命1 包
        （毛重0點8公克）扣案，足見被告甲○○平日即接觸、
        持有毒品，亦可作為參證。此外，復有帳冊1本、行動
        電話2支（含0000000000號、0000000000號門號SIM 卡
        各1張）、毒品分裝夾鏈袋1大包等物扣案可資佐證。綜
        上所述，被告甲○○有上揭販賣第一級毒品海洛因、第
        二級毒品甲基安非他命之事實，及被告丙○○有共同與
        被告甲○○販買第一級毒品海洛因一次之事實，均事證
        明確，應堪認定。
二、被告甲○○轉讓毒品部分：
    訊據被告甲○○於本院審理時，固不否認有交付第一級毒品
    海洛因予證人丙○○施用，惟矢口否認有轉讓第一級毒品海
    洛因，並辯稱：沒有無償給丙○○施用，都是用賣的，只是
    丙○○有時後用賒欠的，待方便才還錢云云。經查，證人丙○○業於警詢中供稱：「我幫甲○○送貨沒有代價，但有時
    我向伊索討海洛因時，伊會給洛因施用。」等語（見九十五
    年八月十八日警詢筆錄）；及於偵查中供稱：「警詢筆錄實
    在。」、「免費的大概有1、2次。」、「我因為在她那邊住
    ，有時候跟她要毒品無償施用，我會覺得不好意思。」等語
    明確（見九十五年八月十八日偵訊筆錄）；足見被告甲○○
    應有轉讓第一級毒品海洛因予證人丙○○至少一次之事實應
    可認定；雖證人丙○○於本院審理中翻異前詞，改證稱：「
    我都有給甲○○錢。」、「我在偵查時說有幾次不用錢，我
    是為了幫甲○○脫罪，事實上都是要錢。」等語。然查，證
    人丙○○既已迭警、偵訊中供認向被告甲○○購買海洛因，
    有如前述，被告甲○○顯已涉犯販賣第一級毒品之罪嫌，證
    人丙○○縱然於前開警、偵訊中證陳，其中數次為被告甲○○無償轉讓，顯亦無法脫免被告甲○○涉犯販賣第一級毒品
    之罪嫌，是證人丙○○於本院之證詞已與常理不合，應係證
    人丙○○得知檢察官另起訴被告甲○○轉讓毒品罪嫌後，為
    迴護被告甲○○之砌詞，尚難採取；況被告甲○○於警、偵
    訊中供陳有向證人丙○○借用車牌號碼2S-2828號自用小客
    車使用，復本件於查獲時在前小客車亦查獲本件扣案之毒品
    、販賣毒品之工具等物，益見被告甲○○、證人丙○○平日
    關係匪淺，是縱海洛因價格不菲，被告甲○○無償提供第一
    級毒品海洛因予證人丙○○施用亦合於情理，是被告甲○○
    轉讓第一級毒品海洛因予證人丙○○之事實，應可認定。
三、被告甲○○、丙○○持有第二級毒品大麻部分：
    被告甲○○已於本院審理中，對其持有第二級毒品大麻，並
    將大麻藏置於車牌號碼2S-2828號自用小客車後車廂內等情
    坦承不諱；惟被告丙○○矢口否認其與被告甲○○共同持有
    第二級毒品大麻，辯稱：該車是被告甲○○向伊借的，伊知
    道被告甲○○有東西放在該車上，但不知那包東西是什麼云
    云。經查，警方持本院核發之搜索票執行搜索，在被告丙○○所有之車牌號碼2S-2828號自用小客車內，有扣得大麻1包
    等情，有搜索扣押筆錄、扣案物品清單、查獲照片等在卷可
    憑，復為被告二人所不爭執。又扣案之葉狀物1包經送驗鑑
    定，確屬第二級毒品大麻無訛（淨重5點34公克），有法務
    部調查局96年4月14日調科壹字第09623032970號鑑定通知書
    附卷可憑。又查，該車牌號碼2S-2828號自用小客車為被告
    丙○○所有，且平時由被告丙○○駕駛等情，業據被告丙○○於偵查中自承不諱（見九十五年八月十八日偵訊筆錄），
    及被告甲○○於偵查中證述甚明（見九十五年八月十八日偵
    訊筆錄），是被告丙○○縱偶將該車借予被告甲○○使用，
    惟被告丙○○平日仍使用該車，該車係在被告丙○○之支配
    中，應可認定。再者，被告丙○○復於警詢中供承：「（甲○○為何要將扣案之物放置於你名下所有之2S-2828號自用
    小客車內？）因為伊（甲○○）擔心遭警搜到，所以先擺放
    在我的車子。」等語（見九十五年八月十八日警訊筆錄），
    及於偵查中供稱：「（為何會放在你車上？）是她放在我車
    上的，已經放兩、三天了，因為他說怕危險放我車上。」等
    語（見九十五年八月十八日偵訊筆錄），是被告丙○○對被
    告甲○○放置於其車內之該物品為違禁物品一節，顯有認識
    ；準此，被告丙○○平日即使用該車，復對放置其車內之該
    物為違禁物亦有認識，則被告丙○○對扣案之葉狀物品為大
    麻，應難推諉不知，且為避免警方搜索，而有與被告甲○○
    共同持有該大麻之犯意明確，被告丙○○前揭辯詞尚難採信
    ，被告甲○○、丙○○共同持有第二級毒品大麻之事實，亦
    堪認定。
、有罪部分之論罪科刑：
（一）按刑法上所謂販賣行為，不以販入後復行賣出為必要，只
      要以營利為目的，而有販入或賣出二者其一之行為，即足
      構成，雖未及賣出，仍屬販賣既遂，其後復分次賣出，與
      先前之販入行為，均為販賣犯行而構成連續犯（參照最高
      法院八十八年度臺上字第二八二八號判決意旨）。次按刑
      事上販賣罪之完成，與民事上買賣契約之成立，二者之概
      念尚有不同，刑事上之販賣行為，則須以營利為目的，將
      標的物販入或賣出，有一於此，其犯罪行為始為完成，苟
      行為人尚未將標的物販入或賣出，即難謂其販賣行為已屬
      完成（參照最高法院八十八年度臺上字第三七六０號判決
      意旨）。復按販賣毒品之所謂販賣行為，係行為人基於營
      利之目的，而販入或賣出毒品而言。販賣毒品者，其主觀
      上須有營利之意圖，且客觀上有販賣之行為，即足構成，
      至於實際上是否已經獲利，則非所問。即於有償讓與他人
      之初，係基於營利之意思，並著手實施，而因故無法高於
      購入之原價出售，最後不得不以原價或低於原價讓與他人
      時，仍屬販賣行為。必也始終無營利之意思，縱以原價或
      低於原價有償讓與他人，方難謂為販賣行為，而僅得以轉
      讓罪論處（最高法院九十三年度臺上字第一六五號刑事判
      決意旨參見）。
（二）按以幫助他人犯罪之意思而參與犯罪構成要件之行為，應
      成立共同正犯，而非幫助犯；及販賣毒品之賣方交付毒品
      與買方，係屬犯罪構成要件之行為；本件被告甲○○於販
      賣海洛因予證人蔡佳錞時，係由被告丙○○出面交付洛因
      予證人蔡佳錞，其交付毒品之行為，顯為販賣毒品之構成
      要件之行為，故被告丙○○應成立販賣毒品之共同正犯，
      而非幫助犯（最高法院九十一年度台上字第二九七四號判
      決意旨參考）。
（三）按海洛因係毒品危害防制條例所定之第一級毒品，被告甲○○基於營利之目的，以賺取量差之方式，販賣第一級毒
　    品海洛因予丙○○、丑○○、己○○、子○○、庚○○、
      壬○○、蔡佳錞等人，及販賣第二級毒品甲基安非他命與
      己○○、癸○○二人；及被告甲○○轉讓第一級毒品海洛
      因予同案被告丙○○；及被告丙○○與被告甲○○共同販
      賣第一級毒品海洛因予蔡佳錞；及被告二人共同持有第二
      級毒品大麻，核被告二人所為，均係犯毒品危害防制條例
      第四條第一項之販賣第一級毒品罪，及均犯同條例第十一
      條第二項之持有第二級毒品罪；被告甲○○則另犯同條例
      第四條第二項之販賣第二級毒品罪，及犯同條例第八條第
      一項之轉讓第一級毒品罪。被告甲○○、丙○○販賣第一
      級毒品海洛因而持有海洛因之行為，及被告甲○○販賣第
      二級毒品甲基安非他命而持有甲基安非他命之低度行為，
      應分別為販賣第一級、第二級毒品之高度行為所吸收；及
      被告甲○○轉讓第一級毒品海洛因而持有海洛因之低度行
      為，應為轉讓第一級毒品之高度行為所吸收，亦不另論罪
      。被告甲○○、丙○○間，就前揭販賣海洛因予蔡佳錞之
      犯行，及持有第二級毒品大麻之犯行，二人間具有犯意聯
      絡及行為分擔，為共同正犯。又按，刑事法若干犯罪行為
      態樣，本質上原具有反覆、延續實行之特徵，立法時既予
      特別歸類，定為犯罪構成要件之行為要素，則行為人基於
      概括之犯意，在密切接近之一定時、地持續實行之複次行
      為，倘依社會通念，於客觀上認為符合一個反覆、延續性
      之行為觀念者，於刑法評價上，即應僅成立一罪。學理上
      所稱「集合犯」之職業性、營業性、收集性或成癮性等具
      有重複特質之犯罪均屬之，例如經營、從事業務、收集、
      販賣、製造、散佈、成癮性所致之行為等行為概念者是（
      最高法院九十六年度臺上字第一七二號、九十五年度臺上
      字第四六八六號、九十五年度臺上字第一０七九號判決參
      照）；且立法上，以營利為構成要件之犯罪，通常具有反
      覆實施同一犯罪行為之特性，因其本質乃多數行為之集合
      或一定行為之反覆實施，在立法上予以擬制，定為一罪。
      本案被告甲○○意圖營利，於密切接近之時、地，販賣第
      一級毒品海洛因共三十一次、販賣甲基安非他命共三次，
      顯係出於反覆、延續販賣第一級毒品海洛因、第二級毒品
      甲基安非他命之單一行為決意至明，在行為概念上，其多
      次販賣海洛因、甲基安非他命之行為，應評價認係實質上
      一罪之集合犯，均僅成立一販賣第一級毒品罪及一販賣第
      二級毒品罪。又被告甲○○以一販賣行為，同時販賣第一
      級毒品海洛因及第二級毒品甲基安非他命（即前揭被告甲○○同時販賣海洛因及甲基安非他命予己○○部分），係
      以一行為而觸犯二罪名，為想像競合，應僅從一較重之毒
      品危害防制條例第四條第一項之販賣第一級毒品罪處斷。
（四）被告甲○○前因施用第二級毒品案件，經本院以91年度易
      緝字第67號判處有期徒刑7月確定，並於93年4月25日縮刑
      期滿執行完畢等情，有臺灣高等法院被告前案紀錄表存卷
　　　可參，其於五年內分別故意再犯本件最重本刑為有期徒刑
  　　以上之前開三罪，依刑法第四十七條第一項規定，係屬累
   　 犯，均應依法加重其刑（其中就被告所犯販賣第一級毒品
      罪之法定本刑為死刑、無期徒刑，此部分依法不得再予加
      重，僅就罰金刑部分加重）。另按販賣第一級毒品罪之法
      定刑為死刑或無期徒刑，然同為販賣第一級毒品之人，其
      原因動機不一，犯罪情節未必盡同，或有大盤毒梟者，亦
      有中、小盤之分，甚或僅止於吸毒者友儕間為求互通有無
      之有償轉讓者亦有之，其販賣行為所造成危害社會之程度
      自屬有異，法律科處此類犯罪，所設之法定最低本刑卻同
      為「死刑或無期徒刑」，不可謂不重；於此情形，倘依其
      情狀處以較輕之徒刑，即足以懲儆，並可達防衛社會之目
      的者，自非不可依客觀之犯行與主觀之惡性二者加以考量
      其情狀，是否有可憫恕之處，適用刑法第五十九條之規定
      酌量減輕其刑，期使個案裁判之量刑，能斟酌至當，符合
      比例原則；本件被告二人販賣第一級毒品海洛因，均無視
      國家對於杜絕毒品危害之禁令，其行為固屬不當，應予非
      難，然本件依被告甲○○、丙○○販賣毒品對象、數量，
      依其價錢估算，獲利亦非至鉅，其等犯罪之情節尚非至惡
      ，被告二人均僅因一時貪念，致罹重典，然相對於長期大
      量販賣毒品之大毒梟而言，其對社會治安及國民健康之危
      害顯然較小，且被告二人尚查無販賣、意圖販賣而持有毒
      品等前科素行，綜合以上情節觀之，倘仍遽處以法定本刑
      之最低刑度即無期徒刑，無異仍屬失之過苛而不盡情理，
      不免予人情輕法重之感，且難謂符合罪刑相當性及比例原
      則，更無從與大毒梟之惡行有所區隔，是其犯罪情狀相較
      於法定之重刑，在客觀上足以引起一般人之同情，情節尚
      堪憫恕，爰依均刑法第五十九條之規定，對被告二人所犯
      販賣第一級毒品海洛因之犯行，酌量減輕其刑，且就被告
      甲○○部分，其罰金刑部分先加後減之。另有關被告丙○○減刑之部分，因被告丙○○係於95年5月間某日，與被
      告甲○○共同販賣海洛因予蔡佳錞一次，且我國刑法已於
      94年2月2日修正公布，95年7月1日施行（下稱新法、修正
      前刑法下稱舊法），而新法第二條第一項之規定，係規範
      行為後法律變更所生新舊法律比較適用之準據法，於新法
      施行後，應適用新法第二條第一項之規定，為「從舊從輕
      」之比較；又依舊法第六十五條第二項規定: 「無期徒刑
      減輕者，為七年以上有期徒刑。
      」，惟新法同條項則規定: 「無期徒刑減輕者，為二十年
      以下十五年以上有期徒刑。」被告丙○○販賣海洛因之犯
      行在刑法修正前，復經比較新、舊法，顯以舊法之規定對
      被告丙○○較為有利，是被告丙○○減輕其刑，自應依舊
      法之規定，併此敘明。爰審酌被告甲○○犯罪之動機為圖
      得一己之厚利，及其販賣第一級、第二級毒品之次數及所
      得，並因而提供毒品流通之管道，對社會治安、經濟所生
      危害之程度，又其轉讓第一級毒品之次數僅一次，及犯罪
      後對犯罪大體坦認之態度，另被告丙○○尚無前科、本件
      販賣海洛因之動機、販賣海洛因僅一次、所得之利益非多
      ，及被告二人持有第二級毒品大麻之數量非鉅、時間非長
      等一切情狀，分別量處如主文所示之刑。
（五）被告甲○○前揭所犯轉讓第一級毒品罪、持有第二級毒品
      罪部分，及被告丙○○前揭所犯持有第二級毒品罪部分，
      犯罪時間均在96年4月24日以前，合於中華民國96年罪犯
      減刑條例所定減刑之條件，就此部分應予減其宣告刑之二
      分之一，故減如主文欄所載之各減得之刑，並依刑法第五
      十一條第五款之規定，與不應減刑之部分（即販賣第一級
      毒品罪），就被告二人分別定其應執行之刑。
（六）另按毒品危害防制條例第十七條規定：犯第四條之罪，供
      出毒品來源，因而破獲者，得減輕其刑，其立法意旨重在
      鼓勵具體供出其上游販毒者，俾資追查該毒梟前手及其上
      游毒品，以杜絕毒品之蔓延與氾濫為目的。倘未因其自白
      進而查獲毒梟前手或其上游毒品者，自不得執此邀本條規
      定之寬減（最高法院九十二年度臺上字第二八九七號判決
      意旨參照）。本案被告甲○○為警查獲後，雖於警訊中供
      稱毒品來源，係向「阿德」、「朝陽」、「阿龍」、「阿
      雄」等男子購入，然本案並未因其供述毒品來源而破獲其
      進入毒品之上手，業據證人即承辦本件之警察丁○○、戊○○於本院審理中證述明確，故本件尚無適用毒品危害防
      制條例第十七條減刑之規定，附此敘明。
（七）又查扣之第一級毒品海洛因八包（合計淨重10點81公克）
      ，係被告甲○○有供其販賣之用，及扣案之第二級毒品甲
      基安非他命二包（分別為毛重29公克、13公克）、一包（
      0點八公克），亦為其所有供其販賣之用，業據被告甲○○自承在卷，應依毒品危害防制條例第十八條第一項前段
      規定，對被告甲○○宣告沒收銷燬之。至被告丙○○僅與
      被告甲○○共同販賣第一級毒品一次，且已交易完成，上
      開毒品尚非供被告丙○○販賣毒品之用，故上開扣案之第
      一級毒品無庸對被告丙○○宣告沒收銷燬之。另扣案之第
      二級毒品大麻（淨重5點34公克），為被告二人共同持有
      並查獲之毒品，應依毒品危害防制條例第十八條第一項前
      段之規定，對被告二人宣告沒收銷燬之。
（八）復按毒品危害防制條例第十九條第一項規定，犯販賣毒品
      罪者，其犯罪所得之財物均沒收之，係採義務沒收主義。
      故販賣毒品所得之對價，不問其中成本若干，利潤多少，
      均應全部諭知沒收，貫徹政府查禁煙毒之決心，以符立法
      本旨（最高法院九十一年度臺上字第二四一九號判決意旨
      參照）。被告甲○○販賣第一級毒品海洛因予丙○○之所
      得為7000元（販賣10次，惟其中3次積欠尚未付款），販
      賣第一級毒品海洛因予丑○○之所得為29000元（1次為
      8000元、3次為7000元），販賣第一級毒品海洛因予己○○之所得為4000元（1次以SIM卡交付被告甲○○使用以抵
      付價金，不計入所得，另1次1000元、1次3000元），販賣
      第一級毒品海洛因予庚○○之所得為5000元，販賣第一級
      毒品海洛因予壬○○所得為6000元，販賣第一級毒品海洛
      因予子○○之所得為1500元，販賣第一級毒品海洛因予蔡
      佳錞之所得為2000元，總計被告甲○○販賣第一級毒品海
      洛因之所得共54500元；另被告甲○○販賣第二級毒品甲
      基安非他命予己○○之所得為2000元，販賣第二級毒品甲
      基安非他命予癸○○之所得為8000元，總計被告甲○○販
      賣第二級毒品甲基安非他命之所得共10000元，均應依毒
      品危害防制條例第十九條第一項規定，分別諭知宣告沒收
      ，如全部或一部不能沒收時，以其財產抵償之。另被告丙○○販賣第一級毒品海洛因予蔡佳錞之所得為1000元（僅
      共同與被告甲○○販賣1次，該次所得1000元），亦應依
      毒品危害防制條例第十九條第一項規定，對被告丙○○宣
      告沒收，如全部或一部不能沒收時，以其財產抵償之。再
      查，扣之供作被告甲○○販賣第一、二級毒品所使用之行
      動電話1支（原內裝門號0000000000之SIM卡），且該行動
      電話機身係被告甲○○所有，業據被告甲○○供陳在卷，
      故該行動電話之機身（不包含SIM卡）應依毒品危害防制
      條例第十九條第一項之規定宣告沒收之；又扣案之電子磅
      秤一個、帳冊一本、夾鏈袋一大包，係被告甲○○所有，
      且為供被告甲○○販賣第一級毒品海洛因時，分別用以秤
      重分裝、紀錄販賣事宜、及分裝販賣毒品所用之物，業經
      被告甲○○供承在卷；另扣案之供前開第一級毒品海洛因
      包裝用之外包裝袋八只（即如附表參編號5所示），依前
      揭法務部調查局之鑑定報告之記載（空包裝總重3點21公
      克），足認前開供第一級毒品海洛因包裝用之外包裝袋八
      只，係可與包裝內之毒品分離，而外包裝袋主要作用在於
      包裹毒品，防其裸露、潮濕，便於被告攜帶販賣毒品，且
      應亦屬被告所有，故均應依毒品危害防制條例第十九條第
      一項前段規定，對被告甲○○宣告沒收。至被告丙○○共
      同與被告甲○○販賣第一級毒品海洛因所使用之行動電話
      1支（原內裝門號0000000000之SIM卡），既為被告二人共
      同販賣第一級毒品所使用，依毒品危害防制條例第十九條
      第一項前段規定，亦對被告丙○○宣告沒收之。
（九）至前開行動電話內門號0000000000之SIM卡，則係己○○
      所交付供被告甲○○使用以抵付購買毒品價金，為己○○
      所申請，業據被告甲○○陳述在卷（另該SIM卡，依國內
      電信公司一般定型化契約之約定，該晶片卡之所有權乃係
      屬電信公司所有，申請人僅因承租門號而取得晶片卡使用
      權）；及另扣案之行動電話1支（搭配門號0000000000之
      SIM卡），被告辯稱該行動電話機身係其母親所有，非屬
      被告甲○○所有；而毒品危害防制條例第十九條第一項規
      定之宣告沒收，因該條項並無如同條例第十八條第一項所
      定「不問屬於犯人所有與否，沒收之」之明文，故應屬相
      對沒收主義之立法，其應沒收之物，應以屬被告所有者為
      限（最高法院九十三年度臺上字第四六二號判決參照）；
      準此，上開行動電話及SIM卡，被告二人既未擁有所有權
      ，自毋庸依毒品危害防制條例第十九條第一項規定宣告沒
      收之。另被告二人於查獲時扣案之勺子4支、噴燈1支、注
      射針筒12支、玻璃吸食器4支、注射用水2瓶、葡萄糖27包
      、不明粉末1包、門號0000000000號晶片卡1張，被告二人
      均否認與本件販賣、轉讓毒品有關，本院復無確切事證足
      以證明係供本件販毒、轉讓毒品所用之物，故均無庸宣告
      沒收，並予敘明。
（十）公訴意旨雖以被告甲○○基於販賣第一級毒品海洛因之犯
      意，自95年4月間某日起，除前揭犯罪事實所認定之販賣
      予子○○海洛因情節外，另有販賣海洛因予子○○9次，
      且每次交易金額為2000元至3000元不等；及自95年6月間
      某日起，除前揭犯罪事實所認定之販賣予庚○○海洛因情
      節外，另有販賣海洛因予庚○○5次，每次交易金額為100
      0元；及自95年7月起，除前揭犯罪事實所認定之販賣予丑
      ○○海洛因情節外，另有販賣海洛因予丑○○1次，交易
      之金額為7000元，而認被告甲○○此部分亦涉有販賣第一
      級毒品海洛因罪嫌。及公訴意旨另以甲○○基於轉讓毒品
      海洛因之犯意，於95年5月間某日起，在其前述之租屋處
      內，轉讓第一級毒品海洛因多次予丙○○施用，因認被告
      甲○○除上揭犯罪事實欄所述之轉讓海洛因一次外，另有
      其他轉讓海洛因行為，而涉犯轉讓第一級毒品罪嫌。然按
      犯罪事實應依證據認定之，無證據不得認定犯罪事實，刑
      事訴訟法第一百五十四條第二項定有明文。而認定不利於
      被告之事實，須依積極證據，苟積極證據不足為不利於被
      告事實之認定時，即應為有利於被告之認定，更不必有何
      有利之證據，亦有最高法院三十年上字第八一六號判例可
      資參照。經查：證人子○○、庚○○、丑○○於本院審理
      時，具結後證稱其向被告甲○○購買海洛因之次數、金額
      已如犯罪事實所載，證人子○○、庚○○、丑○○此部分
      向被告甲○○購買海洛因次數之證述，雖與其於警詢、偵
      訊時證述不一，然證人子○○、庚○○、丑○○於本院交
      互詰問下，深思熟慮後，就交易次數所為較為保守、謹慎
      之證述，其可信度頗高；且卷內亦無其他積極證據足資證
      明被告甲○○有販賣海洛因予子○○、庚○○、丑○○如
      起訴書所載之次數、金額，基於罪疑唯輕法理，依照現有
      積極證據，尚無從證明被告甲○○另有其他販賣海洛因之
      犯行，被告此部分犯嫌自屬不能證明，揆諸首揭法條及判
      例意旨說明，此部分本應為被告甲○○無罪之諭知，惟因
      公訴意旨認此部分與被告甲○○前揭經論罪科刑之販賣第
      一級毒品犯行部分，有集合犯之裁判上一罪關係，爰均不
      另為無罪之諭知；及證人丙○○於本院審理中否認被告甲○○有轉讓海洛因之犯行，惟其於偵查中證陳：「免費的
      大概有1、2次」等語，基於罪疑唯輕法理，僅認定被告甲○○轉讓海洛因一次，另卷內亦無其他積極證據足資證明
      被告甲○○轉讓海洛因予共同被告丙○○多次，故依照現
      有積極證據，尚無從證明被告甲○○另有其他轉讓海洛因
      之犯行，被告甲○○此部分犯嫌自屬不能證明，此部分本
      應為被告甲○○無罪之諭知，惟因公訴意旨認此部分與被
      告甲○○前揭經論罪科刑之轉讓第一級毒品犯行部分，有
      連續犯之裁判上一罪關係，爰不另為無罪之諭知，均附此
      說明。
肆、被告甲○○被訴施用第一級、第二級毒品部分：
一、公訴意旨略以：被告甲○○前因施用第二級毒品案件，經臺
    灣彰化地方法院檢察署檢察官聲請強制戒治，強制戒治並於
    92年9月25日執行完畢；詎甲○○復基於施用第一級毒品海
    洛因及第二級毒品甲基安非他命之犯意，於自93年年初某日
    起，至95年8月17日上午6時許止，在雲林縣西螺鎮○○路88
    號32室之居處，將海洛因以針筒注射之方式，甲基安非他命
    以火燒烤使生煙霧之方式，多次施用第一級毒品海洛因及第
    二級毒品安非他命；因認被告涉犯毒品危害防制條例第十條
    第一項、第二項之施用第一級、第二級毒品罪嫌。
二、按案件曾經判決確定者，應諭知免訴之判決，刑事訴訟法第
    三百零二條第一款定有明文。經查，被告甲○○前揭所涉施
    用第一級、第二級毒品之犯罪事實，前據臺灣彰化地方法院
    檢察署檢察官以九十五年度毒偵字第三三五二號起訴，並經
    本院於96年3月30日以九十五年度訴字第一六六0號，就施用
    第一級毒品部分，判處有期徒刑8月，就施用第二級毒品部
    分，判處有期徒刑7月，應執行有期徒刑1年1月（該案認定
    被告甲○○分別基於施用第一級毒品海洛因及施用第二級毒
    品甲基安非他命之犯意，於95年8月17日，在其位在雲林縣
    西螺鎮○○路88號32室居所內，以將海洛因摻水置入針筒內
    注射身體之方式，施用第一級毒品海洛因1次，及於95年8月
    16 日，在同上處所內，以將甲基安非他命置於玻璃吸食器
    內燒烤後吸食煙霧之方式，施用第二級毒品甲基安非他命1
    次。至另公訴意旨之被告甲○○自93年4月26日出監後某日
    起，至95年8月16日止，施用第一級毒品海洛因多次；及自
    93年4 月26日出監後某日起，至95年8月15日止，施用第二
    級毒品甲基安非他命多次之犯嫌，不另為無罪之諭知。），
    並於96 年4月16日確定，有該案判決、臺灣高等法院被告前
    案紀錄表在卷可按，被告所犯本案施用第一級毒品海洛因、
    第二級毒品甲基安非他命之犯行，與前揭經判決確定之施用
    海洛因、甲基安非他命犯行，顯係當事人、犯罪事實完全相
    同之同一案件。檢察官復將與上述確定判決係同一案件之本
    案重行提起公訴，依照上述說明，應為免訴之判決。
伍、證人癸○○、己○○於本院審理時，就被告甲○○有無販賣
    毒品情事等於案情有重要關係之事項，於供前具結而為虛偽
    陳述，所涉之刑法第一百六十八條偽證罪嫌，應由檢察官另
    行偵查後為適法之處理；證人丑○○於警、偵訊中之證述雖
    與本院審理中不同，惟其本院審理中證陳不能確認購買毒品
    的對象是不是被告甲○○，可能係因時隔較久、或被告甲○○於審理時之髮型、裝扮、容貌與交易當時已略有改變，致
    證人丑○○於審理中無法作確認，是尚不能認其涉有偽證罪
    嫌，末此敘明。
據上論斷，應依刑事訴訟法第二百九十九條第一項前段、第三百
零二條第一款，毒品危害防制條例第四條第一項、第二項、第八
條第一項、第十一條第二項、第十八條第一項前段、第十九條第
一項，刑法第二條第一項前段、第十一條、第二十八條、第五十
五條、第四十七條第一項、第五十九條、第五十一條第五款，中
華民國九十六年罪犯減刑條例第二條第一項第三款、第七條，判
決如主文。
本案經檢察官吳宗達到庭執行職務。
中　　華　　民　　國　九十六　年　　七　　月　二十六　日
                  刑事第五庭    審判長法  官  許旭聖
                                      法　官  簡婉倫
                                      法  官  吳俊螢
以上正本證明與原本無異。
如不服本判決應於收受本判決後十日內向本院提出上訴書狀，其
未敘述上訴理由者，並得於提起上訴後十日內向本院補提理由書
狀（均須按他造當事人之人數附繕本）「切勿逕送上級法院」。
中　　華　　民　　國　九十六　年　　七　　月　二十六　日
                                      書記官  林怡吟
附錄本案論罪科刑法條：
毒品危害防制條例第4條第1項、第2項
製造、運輸、販賣第一級毒品者，處死刑或無期徒刑；處無期徒
刑者，得併科新臺幣 1 千萬元以下罰金。
製造、運輸、販賣第二級毒品者，處無期徒刑或 7 年以上有期徒
刑，得併科新臺幣 7 百萬元以下罰金。
毒品危害防制條例第8條
轉讓第一級毒品者，處1年以上7年以下有期徒刑，得併科新臺幣
1百萬元以下罰金。
轉讓第二級毒品者，處6月以上5年以下有期徒刑，得併科新臺幣
70萬元以下罰金。
轉讓第三級毒品者，處3年以下有期徒刑，得併科新臺幣30萬元
以下罰金。
轉讓第四級毒品者，處1年以下有期徒刑，得併科新臺幣10萬元
以下罰金。
前四項之未遂犯罰之。
轉讓毒品達一定數量者，加重其刑至二分之一，其標準由行政院
定之。
毒品危害防制條例第11條
持有第一級毒品者，處3年以下有期徒刑、拘役或新臺幣5萬元以
下罰金。
持有第二級毒品者，處2年以下有期徒刑、拘役或新臺幣3萬元以
下罰金。
持有專供製造或施用第一、二級毒品之器具者，處1年以下有期
徒刑、拘役或新臺幣1萬元以下罰金。
持有毒品達一定數量者，加重其刑至二分之一，其標準由行政院
定之。
附表壹
海洛因捌包（合計淨重拾點捌壹公克）
附表貳
甲基安非他命貳包（毛重分別為貳拾玖公克、拾參公克）、壹包
（毛重零點捌公克）
附表參
1、扣案之（原內裝門號0000000000號）之行動電話壹支（SIM卡
   不包括在內）
2、電子磅秤壹個
3、帳冊壹本
4、夾鏈袋壹大包
5、供包裝前揭毒品海洛因使用之包裝袋捌只
附表肆
扣案之（原內裝門號0000000000號）之行動電話壹支（SIM卡不
包括在內）
附表伍（被告甲○○販賣第一級毒品所得）
新臺幣伍萬肆仟伍佰元
附表陸（被告甲○○販賣第二級毒品所得）
新臺幣壹萬元
附表柒（被告丙○○販賣第一級毒品所得）
新臺幣壹仟元
附表捌
扣案之第二級毒品大麻壹包（淨重伍點參肆公克）
